【裁判字號】    97,親,62
【裁判日期】    980203
【裁判案由】    否認婚生子女
【裁判全文】
臺灣花蓮地方法院民事判決                97年度親字第62號
原      告  甲○○
送達代收人  戊○○
被      告  丙○○
送達代收人  乙○○
上列當事人間否認婚生子女事件，本院於九十八年一月二十日言
詞辯論終結，判決如下：
    主  文
確認被告非原告與其配偶章阿德（男、民國○○年○月○○日生、身
分證統一編號Ｚ000000000號、民國89年1月25日死亡）之婚生子
。
訴訟費用由被告負擔。
    事  實
甲、原告方面：
一、聲明：如主文所示。
二、陳述：
    原告即被告生母與其配偶章阿德婚姻存續期間與被告生父劉
    小明交往，並於87年12月3日產下被告。被告因受民法第106
    3條規定推定為章阿德之婚生子，戶籍登記被告為章阿德之
    子，然被告實係原告與劉小明所生，而與章阿德無親子血緣
    關係，與戶籍登記不符，是本件有確認之法律上利益，為此
    提起確認被告非原告與章阿德之婚生子。
乙、被告方面：
    被告同意原告之請求，對原告主張之事實不爭執。
    理  由
壹、程序方面：
  一、按民事訴訟法第584條：「前條之訴，養子女雖不能獨立以
      法律行為負義務者，亦有訴訟能力。」該條於第589條否認
      子女之訴準用之，同法第596條第4項定有明文。故本件被
      告丙○○雖係民國○○年○○月○日生，不能獨立以法律行為
      負義務，依民事訴訟法第596條第4項準用同法第584條之
      結果，亦為有訴訟能力之人，合先敘明。
  二、次按「否認子女之訴，由夫起訴者，以妻及子女為共同被告
      ；由妻起訴者，以夫及子女為共同被告。」「前項起訴，妻
      或夫死亡者，以子女為被告。」民事訴訟法第589條之1第1
      、2項定有明文。本件原告甲○○其配偶章阿德已於民國89
      年1月25日死亡，則原告以子女丙○○為被告，合於法律規
      定，其狀紙上所列被告兼法定代理人丁○○顯係贅列。
貳、實體方面：
  一、原告主張：原告與其配偶章阿德婚姻存續期間與被告生父
      劉小明交往，並於87年12月3日產下被告。被告因受民法
      第1063條規定推定為章阿德之婚生子，戶籍登記被告丙○
      ○為章阿德之子，然被告丙○○實係原告與劉小明所生，
      而與章阿德無親子血緣關係，與戶籍登記不符，為此提起
      本件訴訟。被告表示對原告之請求無意見。
  二、原告主張之事實，業據提出戶籍謄本2份、法務部調查局
      鑑定通知書1份為證。該鑑定通知書記載略以：丙○○與
      劉小明之檢體，其相對應之各ＤＮＡ型別均無矛盾，存在
      血緣關係之機率為99.99％以上，且被告到庭對上開事實
      亦不爭執，足證被告應係其生母即原告甲○○自劉小明受
      胎所生，而非自章阿德受胎所生，自堪信原告之主張為真
      實。
  三、按民法第1063條參酌大法官會議釋字第587號解釋意旨，
      業於96年5月23日修正公布為「妻之受胎，係在婚姻關係
      存續中者，推定其所生子女為婚生子女。前項推定，夫妻
      之一方或子女能證明子女非為婚生子女者，得提起否認之
      訴。前項否認之訴，夫妻之一方自知悉該子女非為婚生子
      女，或子女自知悉其非為婚生子女之時起二年內為之」。
      民法第1063條第2項定有明文。但民法親屬編施行法第8條
      之1亦明定：「夫妻已逾中華民國九十六年五月四日修正
      前之民法第1063條第2項規定所定期間，而不得提起否認
      之訴者，得於修正施行後二年內提起之。」是本件原告並
      末逾期，自得提起否認婚生子女之訴。次按確認法律關係
      之訴，非原告有即受確認判決之法律上利益者，不得提起
      之；確認證書真偽或為法律關係基礎事實存否之訴，亦同
      。前項確認法律關係基礎事實之存否之訴，以原告不能提
      起他訴訟者為限，民事訴訟法第247條第1項、第2項定有
      明文。本件被告丙○○於87年12月3日出生，有其戶籍謄
      本在卷可稽，回溯計算其受胎期間，係在原告與其配偶章
      阿德之婚姻關係存續中，故被告丙○○依法被推定為原告
      與其配偶章阿德之婚生子。然被告丙○○實際上與章阿德
      無血緣關係，已如前述，被告丙○○既非章阿德之婚生子
      ，其因受法律推定而成為章阿德之婚生子，致被告丙○○
      在私法上之親權地位受到不安之危險，然已有上開事實之
      反證可資推翻前開婚生推定，則原告自有即受確認判決之
      法律上利益，應得起訴請求確認被告丙○○與章阿德間之
      親子關係不存在。從而，原告訴請否認被告丙○○非章阿
      德之婚生子，即屬正當，應予准許。
據上論結，本件原告之訴為有理由，依民事訴訟法第385 條第1
項前段、第78條、第85條第1 項前段、第87條第1 項，判決如主
文。
中    華    民    國    98    年    2     月    3    日
                  家事法庭      法  官  沈士亮
以上正本係照原本作成。
如對本判決不服，應於送達後20日內，向本院提出上訴狀（應抄
附繕本）。
中    華    民    國    98    年    2     月    3    日
                                書記官  陳景源


司法院資訊處製作；財團法人民間司法改革基金會備份。
